臺灣高等法院臺中分院刑事判決　　　 100年度上訴字第1648號
上　訴　人
即　被　告　李俊燈
指定辯護人　本院公設辯護人　賴泰鈞
上列上訴人因違反槍砲彈藥刀械管制條例案件，不服臺灣臺中地
方法院100年度訴字第880號中華民國100年6月27日第一審判決(
起訴案號：臺灣臺中地方法院檢察署100年度偵字第3637號)，提
起上訴，本院判決如下：
    主  文
上訴駁回。
    犯罪事實
一、李俊燈前於民國(下同)89年間，因竊盜、偽造文書等罪，經
    臺灣臺中地方法院以89年度訴字第1117號、89年度易字第
    1839號分別判處有期徒刑1年6月、3月，定應執行刑有期徒
    刑1年8月，再經本院以90年度上訴字第28號上訴駁回確定。
    又於90年間，因毒品危害防制條例案件，經臺灣臺中地方法
    院以90年度訴字第427號各判處有期徒刑9月、5月，定應執
    行刑有期徒刑1年確定，上開各罪再經臺灣臺中地方法院以
    90年度聲字第2428號裁定定應執行刑有期徒刑2年7月確定，
    於94年9月23日假釋出獄，94年11月13日假釋縮刑期滿執行
    完畢。其於99年8月間(起訴書誤載為10月間)，自王智宏(已
    於99年8月29日死亡)處，受寄代藏可發射子彈具有殺傷力之
    土造轉輪霰彈槍1支及具有殺傷力之制式霰彈子彈2顆(鑑定
    時經試射1顆)，並將上開槍枝及子彈藏放於其位於臺中市龍
    井區(原判決誤為西屯區○○○街19巷16號3樓之租屋處。嗣
    於100年1月27日15時50分左右，經警據報後，前往臺中市龍
    井區(原判決誤為西屯區○○○街87號前勘查現場時巧遇李俊
    燈，出示證件盤查後，在李俊燈身上取出第一級毒品海洛因
    (含袋重3.73公克)、第二級毒品FM2藥丸5包(含袋重共13.18
    公克)等物。經警詢問李俊燈是否有槍彈時，李俊燈坦承上
    情，並於翌日上午10時左右，主動帶同警員至上開租屋處，
    取出上開槍枝及子彈。
二、案經臺中市政府警察局移送臺灣臺中地方法院檢察署檢察官
    偵查起訴。
    理    由
一、證據能力部分：
  按被告以外之人於審判外之言詞或書面陳述，除法律有規定
    者外，不得作為證據，刑事訴訟法第159條第1項定有明文；
    又按法院或檢察官得囑託醫院、學校或其他相當之機關、團
    體為鑑定，或審查他人之鑑定，並準用第203條至第206條之
    1之規定(不包括第202條囑託個人鑑定時應命鑑定人於鑑定
    前具結之規定)，而鑑定之經過及其結果，應命鑑定人以言
    詞或書面報告，刑事訴訟法第208條第1項前段及第206條第1
    項亦有明定。另現行刑事訴訟法關於鑑定之規定，除選任自
    然人充當鑑定人外，另設有囑託機關鑑定制度。依刑事訴訟
    法第198條、第208條之規定，不論鑑定人或鑑定機關、團體
    ，固均應由法院、審判長、受命法官或檢察官視具體個案之
    需要而為選任、囑託，並依同法第206條之規定，提出言詞
    或書面報告，始符合同法第159條第1項所定得作為證據之「
    法律有規定」之情形，否則所為之鑑定，仍屬傳聞證據。然
    於司法警察機關調查中之案件，為因應實務上，或因量大、
    或有急迫之現實需求，併例行性當然有鑑定之必要者，例如
    毒品之種類與成分、尿液之毒品反應，或者槍、彈有無殺傷
    力等鑑定，基於檢察一體原則，得由該管檢察長對於轄區內
    之案件，以事前概括選任鑑定人或囑託鑑定機關、團體之方
    式，俾便轄區內之司法警察官、司法警察對於調查中之此類
    案件，得即時送請先前已選任之鑑定人或囑託之鑑定機關、
    團體實施鑑定，以求時效(見法務部92年9月1日法檢字第
    0920035083號函參照，刊載於法務部公報第312期)。是此種
    由檢察機關概括選任鑑定人或概括囑託鑑定機關、團體，再
    轉知司法警察官、司法警察於調查犯罪時參考辦理之作為，
    法無明文禁止，係為因應現行刑事訴訟法增訂傳聞法則及其
    例外規定之實務運作而為；且此種由司法警察官、司法警察
    依檢察官所概括選任之鑑定人或囑託鑑定機關、團體所為之
    鑑定結果，與檢察官選任或囑託為鑑定者，性質上並無差異
    ，應同具有證據能力。查內政部警政署刑事警察局係經臺灣
    高等法院檢察署檢察長概括選任有關槍砲、彈藥及火藥殘跡
    之鑑定機關，本案查扣之土造轉輪霰彈槍1支及制式霰彈2顆
    ，經司法警察單位送請內政部警政署刑事警察局進行鑑定，
    該局因此出具之鑑定書，為實施鑑定之人員依專業知識經驗
    陳述其判斷意見，自屬刑事訴訟法第159條第1項所指例外情
    形，且該鑑驗書內已具體載明鑑定方法(即以檢視法、性能
    檢驗法、試射法)及其結果，已符合鑑定報告書之法定記載
    要件，自具有證據能力。
  次查卷附之現場查獲照片及查扣證物照片等，均係屬機械性
    紀錄特徵，也就是認識對象的是攝影、照相鏡頭，透過鏡頭
    形成的畫面映寫入膠卷或特定儲存設備內(如記憶卡)，然後
    還原於照相紙上，故攝影、照相中不含有人的供述要素，且
    在現實情形與作為傳達結果的照片，其內容上的一致性是透
    過機械的正確性來加以保障的，在攝影、照相中並不存在人
    對現實情形的知覺、記憶，在表現時經常可能發生的錯誤(
    如知覺的不準確、記憶隨時間推移而發生的變化、遺忘)，
    故照片屬非供述證據，並無傳聞法則之適用，惟上開照片既
    係透過機械拍攝後沖印所得，且與本案犯罪事實具有關聯性
    ，而上訴人即被告(下稱被告)及指定辯護人對於卷內所附之
    上揭各該照片均未表示異議，經查又無不得作為證據之事由
    ，依法自得作為證據，而有證據能力。
  又扣案之土造轉輪霰彈槍1支(槍枝管制編號：0000000000)
    及制式霰彈2顆，因均非屬供述證據而無傳聞法則之適用，
    復係由員警依法定程序合法所扣得，且與本案犯罪事實具有
    關聯性，而被告及其指定辯護人於本院審理時對於警員查扣
    之過程亦均未表示異議，經查又無不得作為證據之事由，依
    法自得作為證據，而有證據能力。
  再按被告以外之人於審判外之陳述，雖不符前4條之規定(即
    刑事訴訟法第159條之1至159條之4)，而經當事人於審判程
    序同意作為證據，法院審酌該言詞陳述或書面陳述作成時之
    情況，認為適當者，亦得為證據；當事人、代理人或辯護人
    於法院調查證據時，知有刑事訴訟法第159條第1項不得為證
    據之情形，而未於言詞辯論終結前聲明異議者，視為有前項
    之同意，同法第159條之5亦定有明文。考其立法意旨在於傳
    聞證據未經當事人之反對詰問予以核實，原則上先予排除。
    惟若當事人已放棄反對詰問權，於審判程序中表明同意該等
    傳聞證據可作為證據；或於言詞辯論終結前未聲明異議，基
    於尊重當事人對傳聞證據之處分權，及證據資料愈豐富，愈
    有助於真實發見之理念，且強化言詞辯論主義，使訴訟程序
    得以順暢進行，上開傳聞證據亦均具有證據能力。查本件以
    下所引之被告以外之人於審判外之言詞及書面陳述，業經本
    院審理時予以提示並告以要旨，各經檢察官、辯護人及被告
    表示意見，當事人及辯護人已知該等陳述乃傳聞證據，均未
    於言詞辯論終結前對該等證據內容異議，依上開規定，本院
    審酌該等證據作成時，並無人情施壓或干擾，亦無不當取供
    之情形，認為以之作為本案之證據亦屬適當，是該等證據自
    均具有證據能力。
  另被告就本案犯罪事實所為自白，經核並無刑事訴訟法第
    156條第1項出於強暴、脅迫、利誘、詐欺、疲勞訊問、違法
    羈押或其他不正方法之情事，且調查結果亦與卷內其他證據
    資料所呈現之犯罪事實相符，依刑事訴訟法第156條第1項之
    規定，自亦得作為證據，均合先敘明。
二、上開犯罪事實，業據被告李俊燈於警詢、檢察官偵訊、原審
    及本院審理時均坦承不諱，核與證人許一乾、洪采媛於警詢
    中證述之情節相符，復有搜索扣押筆錄、扣押物品目錄表各
    1份、現場查獲照片及查扣證物照片共34張在卷(見警卷第37
    至39頁、第46至50頁)可參，且有扣案之土造轉輪霰彈槍1支
    (槍枝管制編號：0000000000)及制式霰彈2顆可資佐證。而
    上開扣案之槍枝、子彈經送請內政部警政署刑事警察局以檢
    視法、性能檢驗法及試射法鑑定結果，認送鑑土造霰彈長槍
    1支(槍枝管制編號：0000000000號)，係土造轉輪霰彈槍，
    擊發功能正常，可供擊發口徑12 GAUGE制式霰彈使用，認具
    殺傷力；送鑑霰彈子彈2顆，認均係口徑12 GAUGE制式霰彈
    ，採樣1顆試射，可擊發，認具殺傷力；此有內政部警政署
    刑事警察局100年2月15日刑鑑字第1000017797號鑑定書1份
    在卷(見核交字卷第6頁)可按，堪認被告上開自白核與事實
    相符，洵堪採信。本件事證明確，被告之犯行堪予認定，應
    依法論科(至檢察官雖依被告於偵查中之自白，認被告係自
    被查獲之前3個月即99年10月間起即寄藏本案槍彈，惟查被
    告所指槍彈之來源者王智宏已於99年8月29日被發現死亡，
    此有全戶戶籍資料查詢結果1紙在卷可查〈見警卷第51頁〉
    ，王智宏自無可能於99年10月始將槍彈交付被告，此部分被
    告之記憶有誤，應予更正)。
三、核被告李俊燈所為，係犯槍砲彈藥刀械管制條例第8條第4項
    未經許可，寄藏可發射子彈具有殺傷力之槍枝罪及同條例第
    12條第4項未經許可，寄藏子彈罪。按槍砲彈藥刀械管制條
    例將「持有」與「寄藏」為分別之處罰規定，則單純之「持
    有」，固不包括「寄藏」，但「寄藏」之受人委託代為保管
    ，其保管之本身所為之「持有」，既係「寄藏」之當然結果
    ，法律上自宜僅就「寄藏」行為為包括之評價，不應另就「
    持有」予以論罪(最高法院74年台上字第3400號判例可資參
    照)。是本件被告持有槍枝、子彈之行為係寄藏槍枝、子彈
    之當然結果，自不就持有槍枝、子彈予以論罪。再按寄藏之
    槍砲種類相同(如同為手槍，或同為子彈者)，縱令同種類之
    客體有數個(如數支手槍、數顆子彈)，仍為單純一罪；而同
    時寄藏不相同種類之客體(如同時持有手槍及子彈)，亦為一
    行為觸犯數罪名之想像競合犯(最高法院82年度台上字第
    5303號判決要旨可資參照)。是被告以一寄藏行為，觸犯未
    經許可寄藏可發射子彈具有殺傷力之槍枝罪及未經許可寄藏
    子彈罪，為想像競合犯，應從一重論以未經許可寄藏可發射
    子彈具有殺傷力之槍枝罪。再查被告於89年間，曾因竊盜、
    偽造文書等罪，經臺灣臺中地方法院以89年度訴字第1117號
    、89年度易字第1839號分別判處有期徒刑1年6月、3月，定
    應執行刑有期徒刑1年8月，再經本院以90年度上訴字第28號
    上訴駁回確定。又於90年間，因毒品危害防制條例案件，經
    臺灣臺中地方法院以90年度訴字第427號各判處有期徒刑9月
    、5月，定應執行刑有期徒刑1年確定，上開各罪再經臺灣臺
    中地方法院以90年度聲字第2428號裁定定應執行刑有期徒刑
    2 年7月確定，於94年9月23日假釋出獄，94年11月13日假釋
    縮刑期滿執行完畢，有臺灣臺中地方法院檢察署刑案資料查
    註紀錄表及臺灣高等法院被告前案紀錄表各1份在卷可參，
    其於5年內故意再犯本件有期徒刑以上之罪，為累犯，應依
    刑法第47條第1項之規定加重其刑。
四、再者，自首以對於未發覺之罪投案而受裁判為要件，如案已
    發覺，則被告縱有投案陳述自己犯罪之事實，亦祇可謂為自
    白，不能認為自首，最高法院26 年上字第484號判例可資參
    照，查本件證人洪采媛於100年1月27日14時3分至同日14時
    57分經警製作調查筆錄時，業已供明：「綽號『阿虎』(即
    李俊燈)有吸食賣毒品及持有長槍及子彈，我親眼目睹，是
    在今(100)年1月20日下午5點，我印象很深刻，那時候，我
    載女兒下課後，他...來找我住處樓上找我，並拿出散彈槍
    長槍及子彈5顆(從外觀看來是大顆子彈內含5顆小子彈)炫耀
    給大家看，隨後」等語(見警卷第24頁)，而被告本件為警查
    獲之時點為100年1月27日15時15分，顯見其在被查獲之前，
    警方業已發覺被告犯有本件持有槍彈之罪。再參以被告於
    100年1月28日上午8時32分至同日上午9時14分製作偵訊筆錄
    時，亦係經警主動詢問被告是否認識洪采媛，並以證人洪采
    媛之前於警詢所指持有槍彈事宜詢問被告，被告始坦承該事
    ，並帶警前往其藝術街住處取槍(見警卷第6至7頁)，是依上
    說明，本件被告既係在警察已發覺其涉犯非法持有槍彈罪嫌
    後，經警察調查詢問，始向警察表示持有槍彈，核其行為，
    係屬自白犯罪，而非自首，自無從適用槍砲彈藥刀械管制條
    例第18條第1項自首之規定減輕或免除其刑。又「犯本條例
    之罪，於偵查或審判中自白，並供述全部槍砲、彈藥、刀械
    之來源及去向，因而查獲或因而防止重大危害治安事件之發
    生者，減輕或免除其刑」，槍砲彈藥刀械管制條例第18條第
    4項前段固定有明文。惟所謂查獲，係指依其自白，查獲槍
    砲、彈藥、刀械之來源及去向而言，不包括自己持有被查獲
    之情形在內。所稱「來源及去向」，自係指將自己原持有之
    上揭違禁物所取得之來源，與所轉手之流向，交代清楚，因
    而使犯罪調(偵)查人員，得以查獲該違禁物，或因而防止他
    人利用該違禁物而發生重大危害治安之事件，始與立法意旨
    相符。若該違禁物仍在自己持有之中，既遭查獲，或供出共
    犯，縱然坦承而自白犯罪，亦無上揭減免刑罰規定之適用(
    最高法院100年度台上字第1687號、99年度台上字第5882號
    判決可資參照)。本件被告係經警據報前往查獲被告，經警
    詢問被告是否有槍彈時，被告始坦承並主動帶同警員至其租
    屋處，取出上開槍枝及子彈等情，已如上述，是本件扣案之
    槍彈於為警查獲時，係在被告自己持有中，被告並無供述其
    全部槍、彈之來源及去向，因而查獲或因而防止重大危害治
    安事件發生之情事，自無法依槍砲彈藥刀械管制條例第18條
    第4項規定減輕或免除其刑。又按刑法第59條之酌量減輕其
    刑，必須犯罪另有其特殊之原因與環境等等，在客觀上足以
    引起一般同情，認為即予宣告法定最低刑期，猶嫌過重者，
    始有其適用，屬法院得依職權自由裁量之事項。至犯罪情節
    輕微、所生危害、素行、家庭狀況、智識程度、手段、犯後
    態度是否良善、有無衷心悔悟等，僅屬刑法第57 條所規定
    ，於法定刑內為科刑輕重之標準，不得據為酌量減輕之理由
    (最高法院100年度臺上字第114號、99年度臺上字第7757、
    7331、8026、7298號判決可資參照)。衡諸寄藏槍彈行為乃
    刑責甚重之罪行，近年來政府藉由傳媒致力宣導下已廣為大
    眾所周知，被告不知守法自持，任意受寄槍彈，對社會治安
    有相當程度之潛在性危害，且曾出示槍彈予證人許一乾、洪
    采媛觀看，此經證人許一乾、洪采媛於警詢中證稱無誤，是
    被告於客觀上顯無足以引起一般同情之餘地，故亦無適用刑
    法第59條酌量減輕其刑之餘地。
五、原審經審理結果，以被告李俊燈罪證明確，適用槍砲彈藥刀
    械管制條例第8條第4項、第12條第4項，刑法第11條前段、
    第47條第1項、第55條、第42條第3項等規定，並審酌被告素
    行非佳，前有多項前科紀錄，竟仍不知謹慎行事，復無故寄
    藏上開槍彈，危害社會治安甚鉅，惟念其犯後坦承犯行，主
    動帶警取出上開槍彈等一切情狀，量處有期徒刑3年2月，併
    科罰金新臺幣5萬元之刑，並就罰金刑部分諭知易服勞役之
    折算標準。復就扣案之土造轉輪霰彈槍1支(槍枝管制編號：
    0000000000)及制式霰彈1顆，認係違禁物，應依刑法第38條
    第1項第1款規定，併予宣告沒收。至鑑定時經試射之制式霰
    彈1顆，僅餘彈殼，失其子彈功能而不具有殺傷力，非屬違
    禁物，無庸宣告沒收。核原審認事用法，並無不合，量刑亦
    屬允當。被告以其係於假釋中再犯，並非累犯，且係主動坦
    承持有槍彈並帶警取出槍彈，其所為應係自首，原審判決不
    當為由而上訴，請求撤銷改判，經核並無理由，應予駁回。
據上論斷，應依刑事訴訟法第368條，判決如主文。
本案經檢察官陳佳琳到庭執行職務。
中    華    民    國   100    年    11    月    3     日
            刑事第五庭  審判長法  官  趙  春  碧
                              法  官  卓  進  仕
                              法  官  林  宜  民
以上正本證明與原本無異。
如不服本判決應於收受送達後10日內向本院提出上訴書狀，其未
敘述上訴之理由者，並得於提起上訴後10日內向本院補提理由書
（均須按他造當事人之人數附繕本）「切勿逕送上級法院」。

                              書記官  吳  雅  菁
中    華    民    國   100    年    11    月    3     日